臺灣臺中地方法院民事判決　　　　　　　100年度婚字第677號
原　　　告　王族徽
訴訟代理人　王乃民　律師
複代理人　　陳佳妤　律師
被　　　告　王美瑞
上列當事人間請求離婚事件，本院於民國100年12月20日言詞辯
論終結，判決如下：
    主  文
准原告與被告離婚。
訴訟費用由被告負擔。
    事實及理由
一、被告經合法通知未於言詞辯論期日到場，核無民事訴訟法第
    386條所列各款情形，爰依原告之聲請，由其一造辯論而為
    判決。
二、原告主張：原告本係大陸地區人民（於民國99年4月30日在
    臺初設戶籍），兩造於92年10月15日結婚，婚後即隨被告返
    臺租屋定居，被告則持續往返兩岸經商，自95年7月後，被
    告即時常託詞未按時給付原告房租及生活費用，更於98年5
    月間無端向原告提出離婚之要求，原告震驚之餘，未予同意
    ，詎被告自此即未再給付分毫生活費用，原告僅得在臺打零
    工並賴大陸親人接濟維生，至99年5月間，原告返回大陸探
    尋被告消息時，始得知被告已變賣其所有坐落於福建省之不
    動產，且被告原有之電話號碼已改為他人使用，手機號碼亦
    已成為空號，原告則再無被告之音訊，迄今已逾1年。被告
    既無正當理由，未提供原告生活費用逾5年，致原告經濟窘
    困，又自99年5月間即行方不明，未曾聞問原告生活，顯見
    被告已無與原告共同維持家庭生活之意，其主觀上確有遺棄
    原告之故意，且兩造分居多年，致彼此間徒具夫妻之名，而
    無夫妻之實，顯然被告主觀上已無意維繫兩造婚姻關係，且
    其行為客觀上已達妨害夫妻生活圓滿之程度，逾越夫妻通常
    所能忍受之程度，嚴重妨礙家庭生活之美滿幸福，並致兩造
    間之婚姻發生破綻而無回復之希望，任何人處於原告相同地
    位時，均難期待繼續維持婚姻之意欲。是兩造間確有難以維
    持婚姻之重大事由存在，爰依民法第1052條第1項第5款及第
    2項之規定，請求擇一裁判准許離婚等語。並聲明如主文所
    示。
三、被告未提出書狀作何聲明或陳述。
四、得心證之理由：
（一）原告主張兩造於92年10月15日結婚，婚後即隨被告返臺租
      屋定居，嗣於99年4月30日在臺初設戶籍，惟被告自95年
      間即無故拒絕支付生活費，更自99年5月間失去被告音訊
      等事實，業據原告提出戶籍謄本及被告入出國公證書等件
      為證。另經本院依職權函請臺中市政府警察局第二分局調
      查被告住居情形，並向內政部調取被告之入出國紀錄，可
      知被告出入境頻繁，且在臺居住之時間甚短，自99年5月
      後，仍於99年8月10日入境，同年月13日即出境、99年11
      月11日入境，同年月13日即出境、100年3月5日入境，同
      年月7日即出境及100年9月27日入境，同年月30日即出境
      ，且未居住於戶籍地，此有臺中市政府警察局第二分局10
      0年9月21日中市警二分偵字第1000028590號函暨送達證書
      及內政部入出國及移民署100年10月12日移署資處寰字第
      1000158601號函暨入出國證明書各1份附卷足稽。復據證
      人即原告友人葉明艷到庭證述略以：伊認識原告6、7年，
      曾見過被告1、2次，伊從基隆來時，有時會住在兩造家裡
      ，近幾年約3、4次，伊每次來時都沒有見過被告，伊知道
      原告會打零工，因為原告沒有身分證無法找正式的工作，
      伊也有介紹短期的零工給原告，原告也會跟她娘家拿錢，
      伊去原告家都沒有看到被告，就像原告沒有老公一樣，原
      告曾在這一、兩年之間回福建看被告，但不知探訪結果等
      語（參本院100年12月20日言詞辯論筆錄）。按證人為不
      可代替之證據方法，如果確係在場聞見待證事實，而其證
      述又非虛偽者，縱令證人與當事人有親屬、親戚或其他利
      害關係，其證言亦非不可採信（最高法院53年台上字第26
      73號判例可資參照）。揆諸前揭事證，以及證人葉明艷之
      證述與原告所指互核相符，自堪信原告之主張係為真實。
（二）按民法第1052條第2項之抽象離婚事由，係以「有前項（
      即第1項具體離婚事由）以外之重大事由，難以維持婚姻
      者，夫妻之一方得請求離婚但其事由應由夫妻之一方負責
      者，僅他方得請求離婚」為要件。是對於家庭生活之美滿
      幸福，有妨礙之情形，即得認其與此之所謂難以維持婚姻
      之重大事由相當。（最高法院86年度第2次民事庭會議決
      議可資參照）。至於是否有難以維持婚姻之重大事由，其
      判斷標準為婚姻是否已發生破綻而無回復之希望，此不可
      僅由原告已喪失維持婚姻意欲之主觀面加以認定，而應依
      客觀的標準，即難以維持婚姻之事實，是否已達於倘處於
      同一境況，任何人均將喪失維持婚姻希望之程度以決之（
      最高法院87年度台上字第1304號判決意旨參照）。再按婚
      姻係以夫妻之共同生活為目的，配偶應互信互賴、相互協
      力，以保持共同生活之圓滿、安全及幸福，因而夫妻應相
      互尊重以增進情感和諧及誠摯之相處，此為維持婚姻之基
      礎，若此基礎不復存在，致夫妻無法共同生活，無復合之
      可能者，即應認有難以維持婚姻之重大事由存在。是第10
      52條增列第2項「有前項以外之重大事由，難以維持婚姻
      者，夫妻之一方得請求離婚」之概括規定，係為符合現代
      多元化社會生活需要，當婚姻破裂，夫妻已無共同生活之
      實質時，即得請求離婚，其目的亦在使夫妻請求裁判離婚
      之事由較富彈性。故夫妻間發生之情事，苟足使婚姻難以
      維持，即無不准依該條第2項訴請離婚之理。又婚姻係以
      夫妻共同生活為目的，夫妻雙方應以誠摯互信為基礎，相
      互扶持，共同建立和諧美滿之家庭，倘雙方因理念上之重
      大差異，事實上已經分居各自獨立生活，雙方誠摰互信之
      感情基礎，已經不復存在，依一般人之生活經驗，顯然難
      期修復，雙方共同生活的婚姻目的已經不能達成，而其事
      由之發生，依一般社會感情，尚難認為應完全歸責於夫妻
      之一方時，應可認係民法第1052條第2項所定難以維持婚
      姻之重大事由，而許夫妻雙方為離婚之請求，否則，勉強
      維持婚姻之形式，反而會對雙方各自追求幸福生活之機會
      造成不必要之限制。本件原告本係大大陸地區人民，於99
      年4月30日始在臺初設戶籍，則原告隻身來臺，被告卻出
      入境頻繁，且在臺居住之時間甚短，長期未與原告共同生
      活，又無不能與原告履行同居之正當事由，復未付生活費
      用予原告，雖自99年5月間起曾入出境4次，卻均未與原告
      聯繫，現行方不明，被告顯無維持婚姻關係之意願，被告
      顯然違反夫妻之共同生活、互信互賴、相互協力之義務。
      觀之兩造於婚姻共同生活中之情愛基礎喪失，已無和諧之
      望，可認兩造已無相互扶持共同建立和諧美滿之家庭之意
      願，依一般人之生活經驗，兩造婚姻難期修復，無法繼續
      婚姻共同生活，若仍強求維持婚姻之名，而無婚姻之實，
      不僅無法改善兩造之關係，徒增兩造衝突加遽，彼此傷害
      更深。依上開說明，本件兩造感情既已破裂，夫妻間誠摯
      相愛之基礎早已動搖而不復存在，是客觀上依兩造目前狀
      況，任何人均將喪失維持婚姻之意欲，兩造間之婚姻已生
      破綻，客觀上確實難以繼續維持婚姻共同生活，且顯無回
      復之希望，而其責任歸屬尚難歸責於原告。從而，原告依
      民法第1052條第2項請求判決離婚，洵屬正當，應予准許
      。
（三）末按原告以單一之聲明，主張二以上訴訟標的，而請求法
      院擇一訴訟標的為其勝訴之判決者，乃所謂選擇訴之合併
      ，原告依其中之一訴訟標的可獲全部受勝訴判決時，法院
      得僅依該項訴訟標的而為判決，對於其他訴訟標的無庸審
      酌（最高法院94年度台上字第2311號判決意旨參照），本
      件原告本於民法第1052條第1項第5款及第2項之規定，請
      求法院擇一判決離婚，係以數項訴訟標的法律關係為選擇
      合併性之主張，本院既認其中一項訴訟標的為有理由者，
      即應為原告勝訴之判決。是本件原告上開請求，既經本院
      審認有理由而准予離婚，則原告另依據民法第1052條第1
      項第5款之規定訴請離婚，本院自無庸再予審認，併此敘
      明。
五、訴訟費用負擔之依據：民事訴訟法第78條。
中    華    民    國   100    年    12    月    30    日
                  家事法庭      法  官  楊國精
以上為正本係照原本作成。
如對本判決上訴，須於判決送達後20日之不變期間內，向本院提
出上訴狀（須附繕本）。
如委任律師提起上訴者，應一併繳納上訴審裁判費。
中    華    民    國   100    年    12    月    30    日
                                書記官  沈慧玲